【裁判字號】    97,消債更,1924
【裁判日期】    980305
【裁判案由】    聲請更生程序
【裁判全文】
臺灣高雄地方法院民事裁定          97年度消債更字第1924號
聲  請  人  甲○○
上列當事人因消費者債務清理事件聲請更生，本院裁定如下：
    主  文
聲請駁回。
聲請費用由聲請人負擔。
    理  由
一、本件聲請意旨略以：聲請人前曾依金融主管機關協調成立之
    中華民國銀行公會會員辦理消費金融案件無擔保債務協商機
    制，與債權人達成分期還款協議，同意自民國96年2 月起、
    分80期、利率12.88%、每月繳納新臺幣（下同）12,833元方
    式償還欠款。然聲請人之收入約為25,000元~29,000 元，扣
    除每月必要支出24,560元後，已所剩無幾，聲請人亦已勉力
    還款至96年08月，實因協商月付金額過高，致履行協商有重
    大困難，始為毀諾，此並非主觀上惡意不履行協商，實係客
    觀上確有不可歸責於聲請人之事由。又聲請人之無擔保或無
    優先權之債務總額未逾1,200 萬元，復未經法院裁定開始清
    算程序或宣告破產，爰向本院聲請更生等語。
二、按債務人與金融機構協商成立者，不得聲請更生或清算，但
    因不可歸責於己之事由，致履行顯有重大困難者，不在此限
    ；本條例施行前，債務人依金融主管機關協調成立之中華民
    國銀行公會會員辦理消費金融案件無擔保債務協商機制與金
    融機構成立之協商，準用前項之規定，消費者債務清理條例
    第151 條第5 項、第6 項分別定有明文。衡諸債之關係，係
    以當事人間之信賴關係為基礎，為社會經濟組織之重要支柱
    ，故當事人於以法律行為追求自己之利益之際，亦應顧及對
    方之利益，並考量債權債務在社會上之作用，本於誠實及信
    用之原則，行使債權及履行債務。為兼顧債權人、債務人雙
    方之利益，對陷於經濟上困境之消費者，乃允其於消費者債
    務清理條例施行後，得選擇以重建型之更生程序或清算型之
    清算程序清理其債務，藉以妥適調整債務人與債權人及其他
    利害關係人間之權利義務關係，保障債權人獲得公平受償，
    並謀求消費者經濟生活之重建復甦機會。惟對於已與金融機
    構協商成立，或於本條例施行前，已依金融主管機關協調成
    立之中華民國銀行公會會員辦理消費金融案件無擔保債務協
    商機制與金融機構成立協商之債務人，若非因不可歸責於己
    之事由，致履行顯有重大困難，僅係為圖謀減免債務，而不
    為債務之履行，自有違債權契約為誠信契約之本旨，故依消
    費者債務清理條例第151 條第6 項準用同條第5 項前段之規
    定，不得聲請更生或清算，始能避免肇致道德危險。次按聲
    請更生或清算不合程式或不備其他要件者，法院應以裁定駁
    回之，但其情形可以補正者，法院應定期間先命補正，消費
    者債務清理條例第8 條亦有明文規定。
三、惟查：
（一）依聲請人所提95、96年度綜合所得稅查詢清單可知，其自
      任職之凱穎肩墊企業有限公司所領取薪資所得總額各為19
      8,000 元及202,699 元，足徵債務人之收入呈穩定並有些
      微增加之狀態。又於該毀諾之時間點，是否有任何重大變
      化之情事，聲請人均未提出事證敘明，倘端因協商條件之
      嚴苛而為毀諾，惟該協商條件既然係由聲請人與最大債權
      銀行雙方協議所達成，在客觀事實並未有顯著變動之下，
      上述情事均屬聲請人在協商時可得預見，據以評估此一協
      商方案是否逾越其負擔範圍，故「協商條件之嚴苛」顯與
      「不可歸責於己之事由致履行顯有重大困難」之要件不符
      ，故難認債務人之聲請係為有理由。
（二）聲請人雖主張其每月薪資僅26,350元，但其每月支出需達
      24 ,560 元云云，然倘依其月收入為準，扣除行政院主計
      處所頒訂96年最低生活費高雄市為10,708元後及協商金額
      12,833元後，尚可餘2,809 元，足徵其得以支付自己生活
      費用無虞。又依聲請人陳報之支出細目觀之，其每月支出
      之保險費用高達4,163 元，約占每月收入五分之一，難謂
      聲請人已就所有支出作適當的規劃，且因聲請人並未檢附
      任何扶養費支出證明，故對於該項支出應不予採計。此外
      ，債務人所積欠之總債務額僅698,176 元，此有財團法人
      金融聯合徵信中心當事人綜合信用報告在卷可按，衡諸常
      情，聲請人之年齡僅32歲，正值工作能力高峰，其陳稱無
      力繼續負擔協商金額云云，自難採信。
四、綜上，本件聲請人既無不可歸責之事由，依原協商條件履行
    亦非顯有重大困難，應屬聲請更生之要件不備，且又無從補
    正，依首揭條文之意旨，自應駁回其更生之聲請，爰裁定如
    主文。
中    華    民    國    98    年      3    月    5    日
                  鳳山民事分庭庭  法  官  林意芳
上為正本係照原本作成。
如不服本裁定，應於裁定送達後10日內，以書狀向本院提出抗告
，並繳納抗告費新臺幣1千元。
中    華    民    國    98    年      3    月    5    日
                                  書記官  陸艷娣


司法院資訊處製作；財團法人民間司法改革基金會備份。
